【裁判字號】    94,訴,1098
【裁判日期】    950210
【裁判案由】    強盜
【裁判全文】
臺灣屏東地方法院刑事判決              94年度訴字第1098號
公  訴  人  臺灣屏東地方法院檢察署檢察官
被      告  己○○
                    （
            丁○○
                    （
            甲○○
                    （在監）
共      同
指定辯護人  本院公設辯護人乙○○
被      告  戊○○
指定辯護人  陳炳彰律師
上列被告因強盜案件，經檢察官提起公訴（94年度偵字第4725號
），本院判決如下：
    主  文
己○○、丁○○、甲○○、戊○○意圖為自己不法之所有，結夥
三人以上攜帶兇器，以強暴至使不能抗拒，而使他人交付其物。
己○○，累犯，處有期徒刑柒年肆月。丁○○、甲○○，各處有
期徒刑柒年貳月。戊○○，累犯，處有期徒刑年拾月。扣案之
棉製手套肆只、粉紅色雨衣壹件、安全帽壹頂，均沒收。
    事  實
一、己○○前於民國92年間因違反毒品危害防制條例案件，經本
    院以92年度訴字第624 號判決判處有期徒刑10月確定，於93
    年1 月9 日入監服刑，嗣於同年10月30日縮刑期滿執行完畢
    。戊○○於90年間因違反毒品危害防制條例案件，經臺灣高
    雄地方法院90年度訴字第3141號判決判處有期徒刑7 月確定
    ，於92年1 月25日入監服刑，嗣於同年8 月20日縮刑期滿執
    行完畢。
二、己○○（綽號「豬頭」）、丁○○（綽號「昇仔」）、甲○○（綽號「宗憲」）、戊○○（綽號「偉仔」）四人基於共
    同意圖不法所有之犯意聯絡，於94年8 月19日23時55分之前
    某時，在甲○○位於屏東縣新園鄉○○村○○路180 巷6 號
    之住處，己○○與甲○○、丁○○、戊○○謀議強盜超商財
    物，遂由己○○提供口罩、安全帽、手套及己○○父親殺魚
    用寬約4 公分、長約40公分之刀子1 把，戊○○則負責駕駛
    車牌號碼RB－8833號自用小客車搭載其他3 人，己○○、丁○○、甲○○於車上自行穿載自己所帶之雨衣，且於距離屏
    東縣新園鄉○○村○○路13號「鹽埔港超商」約500 至600
    公尺處，戊○○、丁○○2 人先將前揭車輛之車牌卸下以蔽
    人耳目，隨後戊○○即開車搭載另3 人至前揭超商門前，於
    同日23時55分許，戊○○留於車內並將車停至距超商30 公
    尺處之空地接應，己○○、丁○○、甲○○3 人均已穿戴棉
    製手套、安全帽及口罩遮掩容貌後下車進入超商，由丁○○
    持客觀上足供兇器使用之魚刀1 把，以強暴方式將刀抵住店
    員丙○○之手臂，並喝令「不要動」，致其不能抗拒後，己○○、甲○○2 人隨即將櫃檯收銀機內之現金新臺幣（下同
    ）28,000元搜刮一空，得手後，旋搭乘戊○○駕駛之前揭車
    輛離去，並在屏東縣新園鄉○○村○○路旁之產業道路上，
    除1 頂安全帽為戊○○攜回外，其餘雨衣、口罩及棉製手套
    及安全帽等物均丟棄於該路旁，且在附近之某魚塭處將強盜
    所得贓款朋分花用。嗣戊○○於同年9 月23日向警方自首，
    經警循線於同月23日19時45分許於屏東縣新園鄉○○村○○
    路旁之產業道路上扣得棉製手套4 只、粉紅色雨衣1 件，復
    於同月24日10時35分許，在戊○○位於屏東縣佳冬鄉○○村
    ○○路27號之住處扣得己○○之安全帽1 頂，而己○○、丁○○、甲○○3 人分別於同月23日、24日、28日為警拘提到
    案，始悉全情。
二、案經戊○○於案件未發覺前向屏東縣警察局東港分局自首並
    由屏東縣警察局東港分局報請臺灣屏東地方法院檢察署檢察
    官偵查起訴。
    理  由
一、訊據被告己○○、丁○○、甲○○對於前揭強盜之犯罪事實
    均坦承不諱，被告戊○○固坦承有駕駛RB－8833號自小客車
    搭載被告己○○、丁○○及甲○○至「鹽埔港超商」，並先
    於鹽埔港超商前500 至600 公尺處與丁○○拆卸前後車牌，
    且在某魚塭處與己○○、丁○○、甲○○共同分贓強盜所得
    財物等情，惟矢口否認其具有共同強盜之意思與實施強盜行
    為，並辯稱：己○○、丁○○、甲○○討論搶劫的時候我並
    不在場，我們到那邊的時候，己○○拿了一包海洛因給我，
    我就坐在旁邊，他們沒有告訴我他們要做什麼事，他們只是
    說他們的事情，他們也沒有跟我商量要去強盜的事，我沒有
    參與他們的協議，事後也要退回分得的贓款，但己○○不同
    意云云。經查：
(一)於94年8 月19日23時55分許，被告戊○○駕駛車牌號碼RB－
    8833號自小客車，搭載被告己○○、丁○○與甲○○3 人至
    「鹽埔港超商」附近500 至600 公尺處，由戊○○、丁○○
    先拆卸車牌後，再由戊○○開車載至前揭超商門口後，由已
    穿戴安全帽、雨衣、口罩及手套之己○○、丁○○、甲○○
    下車進入超商為強盜行為，至強盜完畢後，被告4 人於某魚
    塭處朋分財物，被告個人各分得約3000元至5000元不等之情
    ，業據被告己○○、丁○○、甲○○、戊○○於警詢、偵訊
    及本院審理時均供承不諱，且對於各被告於強盜行為所負責
    之工作及財物之分配等節，互核均相符合，自俱堪信屬實。
    復有證人即超商店員丙○○於警詢、偵訊中證述詳實（見警
    卷第26至27頁、偵卷第70頁），並有扣案之安全帽1 頂、雨
    衣1 件及手套4 只在卷足憑，核被告己○○、丁○○、甲○○之自白與事實相符，應堪採信。
(二)雖被告戊○○辯稱：對於強盜之謀議不知情云云，辯護人亦
    以被告戊○○事前並不知情也無分工行為，主觀上僅為幫助
    強盜之犯意，並非共同參與強盜之犯行等語置辯，惟證人即
    共同被告己○○於本院審理時具結證述：「戊○○不知道要
    去搶案，可是後來我有告訴他說我們要去超商搶，他說好。
    我們在一個魚塭處分錢，他有分到搶得的贓款。我找到戊○○是因為他有留電話，我是打電話給他的。我問他說要不要
    賺錢，他就過來了，我就跟他說要去，他就說好。我在甲○○家提議要搶時，戊○○有在場，並說好。我坐在戊○○的
    旁邊，下車前有戴口罩及雨衣，都是在下車前就穿戴好了，
    戊○○也有看到。我們有預定要搶的超商，戊○○的車子在
    搶之前先停在離超商5 、600 公尺的路邊，我們先穿好雨衣
    ，然後丁○○及戊○○先將車牌卸下放在車上，他們各自拆
    前後一塊。戊○○先載我們到超商門前下車，車子就停在超
    商門前等我們搶完再載我們離開。」（見本院卷第84至86頁
    ）等語明確，核與證人即共同被告甲○○具結證述：己○○
    提議要強盜的時候，戊○○有在場；車子是戊○○開的，戊○○有拆前後車牌；他跟大家分到的錢差不多（見本院卷第
    86至86頁背面）等情節相符，且佐以被告自承：「我開車快
    到超商的時候就知道要去搶超商，亦知道分得的錢是搶超商
    的錢（見本院卷第91頁），雖無看到刀子及手套但雨衣及安
    全帽都有在車上看到（見本院卷第86頁背面）」等語在卷，
    足見被告戊○○縱然在甲○○家中謀議要強盜之情認其無參
    與協商及表示意見，並無參與共同謀議之犯意聯絡，惟在前
    往「鹽埔港超商」之途中，已就預謀強盜超商之情明暸，亦
    於實行強盜行為前下車拆卸車牌以掩人耳目，復參酌被告戊○○亦陳明：甲○○等人下車進入超商時，我本來要停在離
    超商100 公尺處之Ｔ型路邊接應，但因甲○○他們表示太遠
    ，遂在自己的極限內將車停於離超商30公尺的空地（見本院
    卷第87頁背面）等語，顯徵被告戊○○對於謀議如何共同強
    盜之分工行為有所參與，共同之犯意已有聯絡，且已如前述
    ，被告戊○○提供車輛載被告己○○、丁○○、甲○○前往
    超商強盜，而事後朋分贓款共享強盜所得成果，即足認被告
    戊○○就其前後參與之行為，應已可與被告己○○、丁○○
    進入超商強盜之行為，合而為一成犯罪整體行為，並有彼此
    分工共同強盜之意思，是被告戊○○所辯其並無共同強盜意
    思云云，及辯護人以被告戊○○主觀上僅為幫助強盜之意等
    語，俱無可採。綜上所述，本件被告4 人具強盜之犯意聯絡
    及行為分擔已臻明確，被告犯行應堪認定。
二、論罪科刑
(一)按「共同正犯之成立，只須具有犯意之聯絡，行為之分擔，
    既不問犯罪動機起於何人，亦不必每一階段犯行，均經參與
    。」、「刑法上之強盜罪，以施用強暴、脅迫等手段而奪取
    或使人交付財物為構成要件，在場把風，固非實施強盜罪構
    成要件之行為，但其夥同行劫，如係為自己犯罪之意思而參
    與，則雖僅擔任把風而未實行劫取財物，仍應依共同正犯論
    科」、「共同實施犯罪行為，在合同意思範圍內，相互利用
    他人之行為，以達其犯罪之目的，原不必每一階段均參與，
    祇須分擔犯罪行為之一部，即應對於全部所發生之結果共同
    負責，又共同正犯之意思聯絡，不限於事前有所協議，於行
    為當時，基於相互之認識，以共同犯罪之意思參與者，亦無
    礙於共同正犯之成立」，最高法院34年上字第862 號、24年
    上字第2868號判例、90年度台上字第5357號判決可資參照。
    又查刑法第321 條第1 項第3 款之攜帶兇器竊盜罪，係以行
    為人攜帶兇器竊盜為其加重條件，所謂兇器，其種類並無限
    制，凡客觀上足以對人之生命、身體構成威脅，具有危險性
    之兇器均屬之。如前述丁○○所持己○○所帶之魚刀1 把用
    以強暴店員使其不能抗拒，經被告己○○於本院審理中陳明
    魚刀為寬約4 公分、長約40公分，係其父親殺鱸魚之用，以
    該魚刀顯可用以殺傷之人身體，依社會一般觀念均足以對人
    之生命、身體安全構成威脅，其在客觀上顯然具有相當之危
    險性，應屬刑法第321 條第1 項第3 款之兇器無訛。核被告
    己○○、丁○○、甲○○、戊○○所為，係犯刑法第330 條
    第1 項、第321 條第1 項第3 款、第4 款之結夥三人以上攜
    帶兇器強盜罪。被告己○○、丁○○、甲○○與戊○○間，
    已如前揭說明及判決要旨，就上開犯行有犯意聯絡及行為分
    擔，均應論以共同正犯。
(二)查被告己○○於92年間因違反毒品危害防制條例案件，經本
    院以92年度訴字第624 號判決判處有期徒刑10月確定，於93
    年1 月9 日入監服刑，嗣於同年10月30日縮刑期滿執行完畢
    ；被告戊○○於90年間因違反毒品危害防制條例案件，經臺
    灣高雄地方法院90年度訴字第3141號判決判處有期徒刑7 月
    確定，於92年1 月25日入監服刑，嗣於同年8 月20日縮刑期
    滿執行完畢等節，有臺灣高等法院被告前案紀錄表2 份在卷
    可按，被告己○○、戊○○受有期徒刑執行完畢，於五年內
    再犯本件最重本刑為有期徒刑以上之罪，為累犯，均應依刑
    法第47條加重其刑。
(三)被告戊○○於被害人丙○○及「鹽埔港超商」負責人未報案
    前，警方尚不知何人涉嫌強盜罪行前，即前往屏東縣警察局
    東港分局偵查隊員警坦承犯行，並接受裁判等情，業據被害
    人張惠明於警詢時陳明在卷（見警卷第27頁），復與被告戊○○警詢時所供相符（見警卷第17頁、第21頁），堪認其所
    為，已符合刑法自首之要件，應依法減輕其刑，並依刑法第
    71條規定予以先加後減之。
(四)爰審酌被告己○○、丁○○、甲○○、戊○○均年輕力壯，
    僅因缺錢花用，竟不思尋正途賺取經濟來源，而為本案行為
    之犯罪動機、與持魚刀強暴就範之犯罪手段，除造成被害人
    心理恐懼、財物損失外，復形成社會大眾恐慌，惟其強盜後
    尚能坦承犯行，犯後已表悔悟等一切情狀，分別量處如主文
    所示之刑，以資懲儆。
(五)至扣案之棉製手套4 只、粉紅色雨衣1 件及安全帽1 頂，被
    告己○○於本院審理時供陳為其所有，供本件強盜所用之物
    在卷（見本院卷第91頁背面），自應依刑法第38條第1 項第
    2 款規定，予以宣告沒收。至未扣案之手套2 只、雨衣2 件
    及安全帽2 頂及口罩等供本件犯罪所用之物，業據被告己○○於警詢中陳明係丟棄在屏東縣新園鄉○○村○○路旁產業
    道路旁，係因棄置至警方到現場查獲之相隔時間已久，可能
    被人拾去而已滅失致不在現場等情明確（見警卷第5 頁背面
    ），是雖係被告等人所有並供犯罪所用之物，惟丟棄已久，
    亦未尋獲，於一般通念上可認定已滅失，爰不另為沒收之諭
    知。又被告丁○○所持用以強盜之魚刀1 把，經被告己○○
    陳明為其父親所有，現在仍是其父親殺鱸魚所用等語在卷（
    見本院卷第85頁背面），是雖係本件犯罪所用之物，惟非被
    告所有，亦非違禁物，亦不另為沒收之諭知，附此敘明。
據上論斷，應依刑事訴訟法第299 條第1 項前段，刑法第28條、
第330 條第1 項、第321 條第1 項第3 款、第4 款、第38條第1
項第2 款、第47條、第62條，判決如主文。
本案經檢察官鄭伊鈞到庭執行職務
中    華    民    國    95    年    2     月    10    日
                  刑事第二庭  審判長法  官  羅森德
                                    法  官  蘇碧珠
                                    法  官  陳海寧
以上正本證明與原本無異。
如不服本判決應於收受本判決送達後十日內向本院提出上訴書狀
，其未敘述上訴理由者，並得於提起上訴後十日內向本院補提理
由書狀（均須按他造當事人之人數附繕本）「切勿逕送上級法院
」
中    華    民    國    95    年    2     月    14    日
                                    書記官  劉淑蓉
附錄法條：
中華民國刑法第330條
犯強盜罪而有第 321 條第 1 項各款情形之一者，處 7 年以上有
期徒刑。
前項之未遂犯罰之。
中華民國刑法第321條
犯竊盜罪而有左列情形之一者，處 6 月以上、 5 年以下有期徒
刑：
一  於夜間侵入住宅或有人居住之建築物、船艦或隱匿其內而犯
    之者。
二  毀越門扇、牆垣或其他安全設備而犯之者。
三  攜帶兇器而犯之者。
四  結夥三人以上而犯之者。
五  乘火災、水災或其他災害之際而犯之者。
六  在車站或埠頭而犯之者。
前項之未遂犯罰之。


司法院資訊處製作；財團法人民間司法改革基金會備份。
